【裁判字號】    90,易,1212
【裁判日期】    901115
【裁判案由】    詐欺
【裁判全文】
臺灣臺北地方法院刑事判決                          九十年度易字第一二一二號
    公  訴  人  臺灣臺北地方法院檢察署檢察官
    被      告  甲○○
    選任辯護人  劉孟錦
                沈惠珠
右列被告因詐欺案件，經檢察官提起公訴（八十九年度偵字第一五九八五號），本院
判決如左：
    主  文
甲○○意圖為自己不法之所有，以詐術使人將本人之物交付，處有期徒刑柒月。
    事  實
一、甲○○意圖為自己不法之所有，於民國八十七年十一月間，以積欠張麗玉債務致
    遭人綁架拘禁在高雄為由，向乙○○求救，並表示如將欠款匯入張麗玉陽信商業
    銀成功分行帳號２３７４－３號帳戶中，才能脫困，使乙○○陷於錯誤，先後於
    同年十一月九日及十一月二十三日各匯款新台幣（下同）十五萬元及三十萬元至
    張麗玉前揭帳戶，之後甲○○避不見面。嗣乙○○於八十九年七月十八日下午三
    時許，在台北市○○○路○段一七七號三樓之咖啡廳遇見甲○○，向前催討債務
    時，甲○○欲逃離現場，經該咖啡廳店員協助送警處理後，查知張麗玉為甲○○
    之母，乙○○至此始知受騙。
二、案經台北市政府警察局信義分局報請台灣台北地方法院檢察署檢察官偵查起訴。
    理  由
一、訊據被告甲○○矢口否認有何詐欺犯行，辯稱：其於八十七年十一月間確實與他
    人有債務糾紛而遭綁架，以電話向江思慧求救，江思慧乃向乙○○借錢，其母張
    麗玉前揭帳戶一直是由其使用，是歹徒為避免身分暴光，要求將款項匯入該帳戶
    ，再分次將錢領出，幾年前其也曾遭該名歹徒綁架，這次他打聽到其上班地點，
    又遭綁架，其未向乙○○直接借錢，亦未佯稱積欠張麗玉債務，並無詐欺云云。
    經查，右揭事實，迭據告訴人乙○○於警訊及偵審中指述綦詳。被告雖以前詞置
    辯，惟其於警訊及偵查中供稱：其遭綁架十幾天，贖金前後應是一百二十萬元左
    右，其被帶至高雄，一直待在高雄至恢復自由，都是其本人去領錢，歹徒在旁邊
    監視，乙○○匯完最後一筆款項後，其始恢復自由等語（見偵查卷第五十一、一
    一三、一一四頁）；於本院審理時則供稱：是歹徒的決定，才會台北、高雄跑來
    跑去，慢慢將款項領出來，他吃定其不敢跑掉云云（見本院九十年十月三十日筆
    錄）；被告被綁架期間究竟身在何處，先供稱一直待在高雄，嗣供稱台北、高雄
    跑來跑去云云，前後供述不一，則其上開所辯已難輕信。又告訴人確於八十七年
    十一月九日及十一月二十三日各匯款十五萬元及三十萬元至被告之母張麗玉前揭
    帳戶乙情，有安泰商業銀行匯款委託書影本二紙附卷可稽，且為被告所不否認；
    被告亦自承告訴人二次匯款期間其仍在歹徒綁架中等語；而該帳戶於告訴人二次
    匯款期間，共被提領十餘次，每次金額由一千五百元至二萬元不等，提領地點除
    八十七年十一月九日有在高雄市、台中縣提領外，餘均在台北市提領等情，有陽
    信商業銀行函及明細表二份、台灣中小企業銀行總行函、慶豐商業銀行函、合作
    金庫銀行函、第一商業銀行總行函、台灣土地銀行總行函、彰化商業銀行業務處
    函、華南商業銀行總行函、台北銀行和平分行函、中國信託商業銀行股份有限公
    司函等件各一份在卷足憑，益徵被告初始所稱其被綁架至高雄，直到恢復自由云
    云，顯不實在，其嗣後始改稱台北、高雄跑來跑去云云，已有飾詞卸責之虞，且
    由上開帳戶提領情形多達十餘次，甚至有一千五百元、五千元不等之小額提款等
    情，亦與一般擄人勒贖行為態樣有間，且被告於獲釋後竟未報警處理，為其自承
    在卷，亦與常情不符，被告又未能提供其所述歹徒之姓名年籍資料以供調查，是
    其所辯遭綁架云云，不足採信，被告實未遭綁架甚明。至被告雖另辯稱幾年前其
    也曾遭該名歹徒綁架云云，證人即被告之兄許世穎於偵查中亦附和其說，惟被告
    又供稱當初在警察局製作筆錄時歹徒逃跑了，該案後來也沒成立，其找不到報案
    之警局云云，仍無法提供該歹徒之相關資料以供調查，且證人許世穎係作證被告
    幾年前曾遭綁架，並非證明被告此次遭綁架等事，則其證詞尚不足作為有利被告
    之證據。再者，被告既未遭綁架，已如前述，竟以此為由向告訴人借錢，不論其
    係自己向告訴人調借，或利用江思慧向告訴人調借，均係欺罔行為無訛，且被告
    陳稱江思慧現滯留大陸，本院認已無傳訊江思慧之必要；而證人徐瑞鳳於偵查中
    證稱有聽江思慧說甲○○被綁架云云，既已無傳訊江思慧之必要，證人徐瑞鳳所
    述之傳聞，不足作為有利被告之證據；至被告提出其與告訴人及證人徐瑞鳳之電
    話錄音以證其說，然由錄音譯文觀之，告訴人並未自承係將錢借予江思慧，證人
    徐瑞鳳亦無陳述對被告有何有利之言，故上開錄音帶亦不得作為有利被告之證據
    。從而，被告所辯不足採信，本件事證明確，被告犯行堪予認定。
二、核被告所為，係犯刑法第三百三十九條第一項詐欺取財罪。爰審酌被告犯罪之動
    機、目的、手段，犯罪所生之危害，犯罪後仍矢口否認犯行之態度等一切情狀，
    量處如主文所示之刑。
三、公訴意旨另以：被告甲○○意圖為自己不法之所有，明知自己無償債能力，於八
    十七年十月二十六日，以家中貧困為由，向乙○○詐借十二萬元，並交付簽署其
    本人即藝名「李維」之本票乙紙與乙○○，使乙○○陷於錯誤，交付該數額金錢
    與甲○○，因認被告另犯有刑法第三百三十九條第一項之詐欺取財罪嫌。按刑法
    第三百三十九條第一項之詐欺罪，以行為人意圖為自己或第三人不法之所有，以
    詐術使人陷於錯誤，而將本人或第三人之財物交付為要件，是以就行為是否施用
    詐術及相對人是否因行為人之施用詐術而陷於錯誤，並因而為財物之交付等犯罪
    構成要件之事實，自應依證據認定之，尚不得僅以受領財物之一方事後有債務不
    履行之情事，而推定其自始即具有不法所有之意圖及施用詐術。訊據被告堅決否
    認此部分有何詐欺犯行，辯稱：其確係急需用錢才向告訴人借錢，並非詐騙等語
    。經查：告訴人與被告係鋼琴酒吧之同事，亦知悉被告之藝名係李維，而被告係
    以經濟困難急需用錢為由，向告訴人借款十二萬元等情，為告訴人自承在卷，則
    告訴人既已知悉被告之經濟能力，即能據此自行判斷被告之還款能力及是否借款
    予被告，要難認被告此部分有何施用詐術及告訴人係因被告施詐而陷於錯誤，是
    僅有借款尚未償還之事實及告訴人之指訴，尚難推定被告在借款時，自始即有為
    自己不法所有之意圖及施用詐術。此外，復查無其他積極證據足認被告確有詐欺
    犯行，此部分不能證明被告犯罪，然公訴人認此部分與前開論罪科刑部分有連續
    犯之裁判上一罪關係，爰不另為無罪之諭知，附此敘明。
據上論斷，應依刑事訴訟法第二百九十九條第一項前段，刑法第三百三十九條第一項
，罰金罰鍰提高標準條例第一條前段，判決如主文。
本案經檢察官黃東焄到庭執行職務。
中      華      民      國    九十      年     十一     月     十五     日
                                    臺灣台北地方法院刑事第七庭
                                        法  官   蕭  清  清
右正本證明與原本無異。
如不服本判決，應於判決送達後十日內向本院提出上訴狀 。
                                        書記官   劉  麗   英
中     華      民       國    九十      年     十二     月    二十五    日
附錄本案論罪科刑法條全文：
刑法第三百三十九條
意圖為自己或第三人不法之所有，以詐術使人將本人或第三人之物交付者，處五年以
下有期徒刑、拘役或科或併科一千元以下罰金。
以前項方法得財產上不法之利益或使第三人得之者亦同。
前二項之未遂犯罰之。


司法院資訊處製作；財團法人民間司法改革基金會備份。
